---
title: "TP-Visualización, parte 1"
author: "Guillermo Solovey"
date: "9/23/2021"
output:
  html_document:
    df_print: paged
    toc: yes
  html_notebook:
    theme: lumen
    toc: yes
    toc_float: yes
subtitle: "Laboratorio de Datos"
---

```{r setup, include=FALSE}
knitr::opts_chunk$set(echo = TRUE)
```

#### Ejercicio 1

A partir del siguiente gráfico, investigar cómo se usa y qué hace 
el `geom_rug `. Agreguen una capa de geom_rug al plot existente
pero que no use el mapeo de species en color.

¿Qué hace `theme_minimal()`? ¿Hay otros themes que se pueden usar?

```{r echo = T, eval = F}
require(ggplot2)
require(palmerpenguins)
ggplot(data = penguins, aes(x = bill_depth_mm, 
                            y = bill_length_mm,
                            color = species) ) +
  geom_point() +
  theme_minimal()
```

#### Ejercicio 2

¿Los pinguinos que tienen picos más anchos tienen picos más cortos o
más largos?


#### Ejercicio 3

Hacer un violin plot con `geom_violin` y sumen una capa de `geom_boxplot`
y `geom_point` o `geom_jitter`


#### Ejercicio 4

Repetir alguno de los gráficos que hicieron con los datos de Properati
pero esta vez con `ggplot`.



