---
title: "Analisis exploratorio de los precios por metro cuadrdo de departamentos en CABA, con la base de Properati"
author: "Andres Farall"
date: "18 de Agosto de 2021"
output:
  html_document:
    df_print: paged
    toc: yes
  html_notebook:
    theme: lumen
    toc: yes
    toc_float: yes
subtitle: Laboratorio de Datos
---

## 1) **Adquisición de los datos** (I)
### a) Lectura del dataset y su estructura

```{r}
# leo el archivo ar_properties 
library(readr)
datos1a <- read_csv("ar_properties.csv") # Acá completen con su propio PATH al archivo
datos1a
names(datos1a)
```

### b) Aplicando filtros

Se seleccionan aquellos registros que pertenecen a Argentina y Capital Federal, cuyo precio esta en dolares (USD), el tipo de propiedad corresponde a Departamento y el tipo de operacion sea Venta. 

```{r}
# filtros
filtro.pais<-is.element(datos1a$l1,"Argentina")
filtro.region<-is.element(datos1a$l2,"Capital Federal")
filtro.moneda<-is.element(datos1a$currency,"USD")
filtro.prop<-is.element(datos1a$property_type,"Departamento")
filtro.oper<-is.element(datos1a$operation_type,"Venta")
filtro.lat<-!is.na(datos1a$lat) # sin datos faltantes
filtro.lon<-!is.na(datos1a$lon) # sin datos faltantes
filtro.price<-!is.na(datos1a$price) # sin datos faltantes
filtro.sup<-!is.na(datos1a$surface_covered) # sin datos faltantes
filtro.barrio<-!is.na(datos1a$l3) # sin datos faltantes

# condicion multiple
quedan<-(filtro.pais&filtro.region&filtro.moneda&filtro.prop&filtro.oper&filtro.lat&filtro.lon&filtro.price&filtro.sup&filtro.barrio) # vector logico con TRUEs en los registros seleccionados
# nueva base, con solo 5 variables: lat,lon,barrio, precio y superficie
datos1b <- datos1a[quedan,c(6,7,10,18,19)] # nueva base
datos1b
# definicion de variables para trabajar
lat<-datos1b$lat
lon<-datos1b$lon
barrio<-datos1b$l3
sup<-datos1b$surface_covered
precio<-datos1b$price
pm2<-precio/sup # nueva variable de interes
# descripcion de la variable pm2
summary(pm2) 
hist(pm2)
hist(pm2[pm2<8000],50)
```


#### ¿ Como cambia el pm2 en CABA por barrios ?

```{r}
uni.barrio<-unique(barrio) # conjunto de barrios de CABA
cant.colores<-length(uni.barrio) # cantidad total de barrios
set.seed(3) # fijo la semilla
colores<-sample(rainbow(cant.colores)) # mezclo los 57 cols para barrios ordenaods alfabeticamente
col.depto<-colores[match(barrio,sort(uni.barrio))] # asigno cols a los deptos
# boxplot
par(cex.axis=0.6)
boxplot(pm2~barrio,outline=FALSE,las=2,col=colores,xlab="",horizontal=FALSE)
# deptos en el espacio
par(pty="s")
plot(lon,lat,cex=0.2,pch=16,col=col.depto)
```

#### ¿ Cual es el punto geográfico con departamentos con mayor precio por metro cuadrado en CABA ?

Opcion 1: Dado un radio (en metros u otra unidad geográfica), para cada depto (lon,lat) tomo los deptos que caen en ese radio y calculo el precio mediano por $m^2$.
#Opcion 2: Dada una cantidad de vecinos $N$, para cada depto (lon,lat) tomo los $N$ deptos más cercanos y calculo el precio mediano por $m^2$.
Opcion 3: pesar por distancia

vamos con Opcion 2


```{r}
radio.vecinos<-1000 # cant de vecinos
N<-nrow(datos1b) # cant de deptos
pm2.med<-rep(NA,N) # vector con los pm2 medianos
vecinos<-list() # lista vacia para guardar los vecinos mas cercanos a cada depto
length(vecinos)<-N # un elemento de lista para cada depto
for (i in 1:N) # recorro los deptos
{
  lalon<-lon[i] # fijo la lat
  lalat<-lat[i] # fijo la lon
  distancias<-sqrt((lon-lalon)^2+(lat-lalat)^2) # vector de dist. a (lalon,lalat)
  cercanos<-order(distancias)[1:radio.vecinos] # ordeno por dist, y me quedo con los cercanos
  vecinos[[i]]<-cercanos # guardo los indices de los mas cercanos
  pm2.med[i]<-median(pm2[cercanos]) # calculo el pm2 mediano de los mas cercanos
}
# Lo que obtuvimos despues de correr el bucle
pm2.med[1:3] # los 3 primeros valores
vecinos[1:3] # los 3 primeros grupos de indices vecinos
summary(pm2.med)
lista<-lapply(vecinos,mean)
lista[1:3]
summary(unlist(lista))
```

Resultados

```{r}
mas.caro<-which.max(pm2.med) # indice del depto de la zona mas cara
mas.barato<-which.min(pm2.med) # indice del depto de la zona mas barata
promedio<-order(pm2.med)[(N+1)/2] # indice del depto de la zona prototipica
# plot de todos los deptos
par(pty="s")
plot(lon,lat,cex=0.2,pch=16,col="grey")
# puntos de la zona ma cara
points(lon[mas.caro],lat[mas.caro],col="green",pch=3,cex=5)
points(lon[vecinos[[mas.caro]]],lat[vecinos[[mas.caro]]],col="green",pch=16,cex=0.1)
# puntos de la zona ma barata
points(lon[mas.barato],lat[mas.barato],col="red",pch=3,cex=5)
points(lon[vecinos[[mas.barato]]],lat[vecinos[[mas.barato]]],col="red",pch=16,cex=0.1)
# puntos de la zona prototipico
points(lon[promedio],lat[promedio],col="blue",pch=3,cex=5)
points(lon[vecinos[[promedio]]],lat[vecinos[[promedio]]],col="blue",pch=16,cex=0.1)
# los barrios de cada zona
rev(sort(table(barrio[vecinos[[mas.barato]]])))[1:3]
rev(sort(table(barrio[vecinos[[promedio]]])))[1:3]
rev(sort(table(barrio[vecinos[[mas.caro]]])))[1:3]
# boxplots comparativos de las 3 zonas
boxplot(pm2[vecinos[[mas.barato]]],pm2[vecinos[[promedio]]],pm2[vecinos[[mas.caro]]],outline = FALSE,col=c("red","blue","green"))
```

### Algunas reflexiones

zonas del espacio cercanas tienen comportamientos similares
fijar la cantidad de vecinos genera ventanas adaptativas
mas vecinos brinda resultados mas moderados
menos vecinos brinda resultados mas extremos 
