---
title: "Analisis exploratorio de los precios por metro cuadrdo de departamentos en CABA, con la base de Properati VERSION ELEGANTE"
author: "Andres Farall"
date: "18 de Agosto de 2021"
output:
  html_document:
    df_print: paged
    toc: yes
  html_notebook:
    theme: lumen
    toc: yes
    toc_float: yes
subtitle: Laboratorio de Datos
---


###  Version Elegante

###  Lectura del dataset y su estructura

```{r}
# leo el archivo ar_properties 
library(readr) # libreria con la funcion read_csv
datos1a <- read_csv("ar_properties.csv") # Acá completen con su propio PATH al archivo
datos1a # veo la base
```

### Aplicando filtros

Se seleccionan aquellos registros que pertenecen a Argentina y Capital Federal, cuyo precio esta en dolares (USD), el tipo de propiedad corresponde a Departamento y el tipo de operacion sea Venta. 

```{r}
library(tidyverse) # carga varios paquetes: dplyr, ggplot2, purr, rtingr, etc.
datos1b <- datos1a %>% 
                   # Me quedo con los que pertenecen a Argentina y Capital Federal
            filter(l1 == "Argentina", 
                   l2 == "Capital Federal", 
                   # cuyo precio este en dolares 
                   currency == "USD", 
                   # propiedad tipo Departamento
                   property_type %in% c("Departamento"),
                   # operaciones de venta
                   operation_type == "Venta") %>% select(l3,surface_covered,price,lat,lon) %>% na.omit() %>% mutate(precio=price,barrio=l3,sup=surface_covered,pm2=precio/sup )
# chequeo si el filtro se refleja correctamente en mi nuevo dataset datos1b
datos1b 
attach(datos1b) # pongo las variables en memoria
```



#### ¿ Cual es el punto geográfico con departamentos con mayor precio por metro cuadrado en CABA ?

Dada una cantidad de vecinos $N$, para cada depto (lon,lat) tomo los $N$ deptos más cercanos y calculo el precio mediano por $m^2$.

```{r}
library(nabor) # Libreria para calcular vecinos mas cercanos 
radio.vecinos<-100 # cant de vecinos
N<-nrow(datos1b) # cant de deptos
coordenadas<-cbind(lon,lat) # matriz de coordenadas
vecinos<-knn(coordenadas,coordenadas,k=radio.vecinos)$nn.idx # busca vecinos 
dimen<-dim(vecinos) # N X radio.vecinos
pm2.vec<-matrix(pm2[vecinos],dimen[1],dimen[2]) # re-agrupo los pm2 de los KNN
pm2.med<-apply(pm2.vec,1,median) # pm2 mediano e los knn de cada depto
# Las 3 zonas de interes
mas.caro<-which.max(pm2.med) # indice del depto de la zona mas cara
mas.barato<-which.min(pm2.med) # indice del depto de la zona mas barata
promedio<-order(pm2.med)[(N+1)/2] # indice del depto de la zona prototipica
head(coordenadas)
pm2.vec[1:10,1:5]
dim(pm2.vec)
length(pm2.med)
```


### Mapa de GeoRef de Deptos

Rapido sin labels

```{r}
library("leaflet") # Libreria en JavaScript interctiva para hacer mapas

## Leaflet map with raster

leaflet() %>% addTiles() %>%
addCircleMarkers(lng=lon[vecinos[mas.caro,]], lat=lat[vecinos[mas.caro,]],fillOpacity=0.5,
              ,radius=3/2,color="green",stroke = FALSE) %>% addCircleMarkers(lng=lon[vecinos[promedio,]], lat=lat[vecinos[promedio,]],fillOpacity=0.5,
              ,radius=3/2,color="blue",stroke = FALSE) %>% addCircleMarkers(lng=lon[vecinos[mas.barato,]], lat=lat[vecinos[mas.barato,]],fillOpacity=0.5,
              ,radius=3/2,color="red",stroke = FALSE)

```

Todos los deptos

```{r}
leaflet() %>% addTiles() %>%
addCircleMarkers(lng=lon, lat=lat,fillOpacity=0.5,
              ,radius=1/2,color="black",stroke = FALSE)
```


Agrego Raster library

```{r}
library(raster)
```
Calculo de raster de Precio Promedio

```{r}
library(rgdal)
# raster vacio
ras<-raster(nrows=100, ncols=100, xmn=min(lon), xmx=max(lon),ymn=min(lat),ymx=max(lat))
# raster con precios promedios
colores <- c('red', 'blue', 'green') # Paleta de colores
at <- seq(min(pm2.med), max(pm2.med), length.out = 20) # puntos de corte de categorias
cb <- colorBin(palette = colores, bins = at, domain = at,na.color="#00000000") # colores
ras.pm2<-rasterize(coordenadas,ras,field=pm2.med,fun=mean) # raster de valores promedios de pm2.med
leaflet() %>% addTiles() %>% addRasterImage(ras.pm2,opacity = 0.75,colors = cb) %>% addLegend(pal = cb, values = at) # graf leaflet + raster + leyenda
```

