---
title: "Transformando datos con dplyr"
author: "Guillermo Solovey"
date: "9/27/2021"
output:
  html_document:
    df_print: paged
    toc: yes
  html_notebook:
    theme: lumen
    toc: yes
    toc_float: yes
subtitle: "Laboratorio de Datos"
---

```{r setup, include=FALSE}
knitr::opts_chunk$set(echo = TRUE)
```

### Conociendo dplyr

Vamos a trabajar con los datos de las características físicas de pinguinos que están en el 
paquete `palmerpenguins`. El paquete  se puede instalar con 
`install.packages("palmerpenguins")`. Toda la documentación sobre estos datos está
[acá](https://allisonhorst.github.io/palmerpenguins/). El paquete fue desarrollado por 
Allison Horst, Alison Hill, Kristen Gorman. En particular, Allison Horst es la responsable
de los dibujos de los pinguinos y de hacer un gran [tutorial](https://allisonhorst.shinyapps.io/dplyr-learnr/#section-welcome) de dplyr usando este dataset.

El objetivo de estos ejercicios es familiarizarse con las siguientes funciones de `dplyr`:

* `filter()`: quedarse con las filas que satisfacen ciertas condiciones.
* `select()`: quedarse o excluir algunas columnas del dataset.
* `relocate`()`: renombrar columnas. 
* `rename`()`: mover columnas de lugar.
* `mutate()`: crear una nueva variable (columna) operando con las demás.
* `group_by()` + `summarize()`: obtener medidas resumen de los datos por grupos.
* `across()`: aplicar una función a varias columnas.
* `count()`: contar rápidamente cuántas observaciones hay por grupo.
* `case_when()`: una forma de hacer "if-else".
 

Pueden cargar la librería `tidyverse` completa (`library(tidyverse)`) pero por ahora sólo 
vamos a usar funciones del paquete `dplyr`.

```{r message=FALSE}
require(palmerpenguins)
require(dplyr)
```


##### 1
Usar `filter()` para crear un subconjunto de datos que contenga sólo pinguinos
de la isla Biscoe y que tengan un pico de 48 mm de largo o más.

##### 2
Crear otro dataset con la información de pinguinos Adelie machos que no hayan
sido vistos en el año 2008.

##### 3
Del dataset `penguins` quedarse con todas las variables excepto `year`, `sex` y 
`body_mass_g`. 

##### 4
Crear un subconjunto de los datos de `penguins` sólo con las obsevaciones de 
pinguinos machos con picos de más de 200 mm de largo y quedarse con todas las
columnas que terminan con "mm". (usar la función `ends_with()`).

##### 5
Empezando con `penguins`, hacer un `pipe` (`%>%`) que:

* se quede sólo con las observaciones de la isla Dream.
* se quede con las variables `species` y todas las que empiece con `bill`. 

##### 6
Mover todas las variables `factor` después de las columnas `integer`.
Se puede usar `relocate()` junto con `is.integer` y `is.factor`.

##### 7
Mover todas las variables `factor` después de las columnas `integer`.
Se puede usar `relocate()` junto con `is.integer` y `is.factor`.

##### 8
Convertir todas las variables que empiezan con `bill` a mayúsculas.
```{r eval=FALSE}
penguins %>%
  rename_with(____, starts_with("____"))
```

##### 9
Convertir todas las variables que empiezan con `bill` a mayúsculas.
```{r eval=FALSE}
penguins %>%
  rename_with(____, starts_with("____"))
```

##### 10
Empezando con `penguins` hacer lo siguiente con un único llamado a la función
`mutate()`:

* Convertir la variable `species` a `character`.
* Crear una nueva variable que tenga el peso en Kg.
* Convertir la variable `island` a minúscula.

##### 11
Empezando con `penguins` crear una tabla resumen que contenga para el 
largo mínimo y máximo de las aletas de los pinguinos chinstrap, agrupados
por isla. 

##### 12
Empezando con `penguins`, agrupar los datos por especie y año, luego crear una tabla 
de resumen que contenga el ancho del pico (llamarla `bill_depth_mean`) y el largo 
del pico (llamarla `bill_length_mean`) para cada grupo

```{r, eval=FALSE}
penguins %>%
  group_by(_____, _____) %>%
  summarize(
    _________ = mean(______, na.rm = TRUE),
    _________ = mean(______, na.rm = TRUE)
  )
```


##### 13
Empezando con `penguins`, hacer una secuencia de operaciones ` %>%` que:

* Agregue una nueva columna llamada `bill_ratio` que sea el cociente entre el largo y el 
ancho del pico.
* Quedarse sólo con las columnas `species` y `bill_ratio`.
* Agrupar los datos por especie.
* Crear una tabla de resumen que contenga el promedio de la variable `bill_ratio` por especie
y que el nombre de la columna en la tabla sea `bill_ratio_mean`)

```{r, eval=FALSE}
penguins %>%
  mutate(bill_ratio = ______ / ______) %>%
  select(______, ______) %>%
  group_by(______) %>%
  summarize(______ = mean(______, na.rm = TRUE))
```


##### 14
Empezando con `penguins`, agrupar los datos por isla y después usar `across()` para encontrar
la mediana de los grupos para todas las columnas que contengan el string "mm". El nombre 
de las variables tiene que ser el nombre original seguido de un guión bajo y la palabra 
"median" (o sea, `nombredelacolumna_median`)
```{r, eval=FALSE}
penguins %>%
  group_by(______) %>%
  summarize(across(contains("______"),
                   median,
                   na.rm = TRUE,
                   .names = "_______")
            )
```


##### 15
Empezando con `penguins`, quedarse con las observaciones correspondientes a los pinguinos
Adelie y luego usar `across()` para encontrar el valor máximo de todas las variables 
numéricas para cada isla.
```{r, eval=FALSE}
penguins %>%
  filter(species == "______") %>%
  group_by(______) %>%
  summarize(across(where(_____), _____, na.rm = TRUE))
```


##### 16
Empezando con `penguins`, escribir una secuencia de operaciones ` %>% ` que:

* Excluya a los pinguinos observados en la isla Biscoe.
* Sólo se quede con las variables que están entre `species` y `body_mass_g` inclusive.
* Renombrar la variable `species` a `especie_pinguino`.
* Agrupar los datos por la variable `especie_pinguino`.
* Encontrar el valor medio de las variables que contienen el string “length”, 
separando por la especie del pinguino, y llamando a las columnas como las originales
pero agregando "_mean" al final.

```{r, eval=FALSE}
penguins %>%
  filter(island != "_____") %>%
  select(_____:_____) %>%
  rename(_____ = _____) %>%
  group_by(_____) %>%
  summarize(across(contains("_____"), mean, na.rm = TRUE, .names = "{.col}_avg"))
```


##### 17
Empezando con `penguins`, contar cuántas observaciones hay por especie, isla y año.

##### 18
Empezando con `penguins`, quedarse sólo con los pinguinos Adelie y gentoo penguins. Luego
contar cuántos hay por cada especie y sexo.

##### 19
Agregar una nueva columna a la base de datos llamada `campaña` que contenga:

* “c1” si el año 2007
* “c2” si el año 2008
* “c3” si el año 2009

##### 20
Empezando con `penguins` quedarse sólo con las observaciones correspondientes a pinguinos
chinstrap. Luego, quedarse sólo con las variables `flipper_length_mm` y `body_mass_g`. 
Agregar una nueva columna llamada `fm_ratio` que contenga el cociente entre el largo de la 
aleta y el peso del pinguino. Luego agregar otra columna llamada `ratio_bin` que contenga
la palabra "alto" si `fm_ratio` es mayor o igual que 0.05, "bajo" si el cociente es menor
que 0.05 y "no hay registro" en cualquier otro caso (como por ejemplo si el cociente es
un NA)

```{r, eval=FALSE}
penguins %>%
  filter(species == "_____") %>%
  select(_____, _____) %>%
  mutate(fm_ratio = _____ / _____) %>%
  mutate(ratio_bin = case_when(
    fm_ratio >= 0.05 ~ "_____",
    fm_ratio < 0.05 ~ "_____",
    TRUE ~ "_____"
  ))
```

